臺灣臺南地方法院交通事件裁定　　　　 93年度交聲字第620號
移
受 處分 人
即 異議 人　甲○○
上列受處分人因違反道路交通管理處罰條例案件，對於交通部公
路總局嘉義區監理所麻豆監理站民國九十三年十一月九日所為之
裁決處分（處分案號：麻監裁罰字第七五－Ｍ00000000
號），聲明異議，本院裁定如下：
    主  文
異議駁回。
    理  由
一、聲明異議意旨略以：受處分人即異議人甲○○於民國九十三
    年十月一日二十二時十五分許，有駕駛車牌號碼ＬＦ－０３
    ６８號自用小客車，行經速限七０公里之省道台一線南下三
    ０一公里處之情事，然異議人所駕駛之自用小客車上有定速
    裝置，平時均定速在時速七十公里，因此，應無超速之情形
    ，豈知台南縣警察局交通隊警員以雷射測速槍測其行車速度
    結果，竟為時速八十三公里，而認異議人有行車速度超過最
    高速限之違規行為而開單舉發。另值勤警員於開單舉發當時
    並未錄影或拍照，如何得知確係異議人所駕駛之自用小客車
    超速行駛。況值勤警員攔檢前，尚有其他車輛行駛在異議人
    所駕駛之自用小客車前，是否因此會影響到值勤警員測速及
    確認違規車輛之正確性。從而，異議人不服原裁處，而提起
    本件異議云云。
二、按汽車駕駛人，行車速度，超過規定之最高時速者，處新臺
    幣一千二百元以上二千四百元以下罰鍰，並予記違規點數一
    點，道路交通管理處罰條例第四十條第一項、第六十三條第
    一項第一款分別定有明文。
三、經查：
（一）本件受處分人即異議人甲○○於九十三年十月一日二十二
      時十五分許，駕駛車牌號碼ＬＦ－０３６８號自用小客車
      ，行經速限七０公里之台一線道路南下三０一公里處時，
      為警以雷射測速槍測得其行車速度高達時速八十三公里，
      有超速十三公里之違規事實，除有台南縣警察局南縣警交
      字第Ｍ00000000號舉發違反道路交通管理事件通
      知單一紙及台南縣警察局九十三年十月十八日南縣警交字
      第０九三００六八三一六號函一份存卷可稽外，另證人即
      當日舉發本違規事件之臺南縣警察局交通隊警員王江福亦
      於本院調查時到庭具結證稱：「（問：本件是否你告發的
      ，情形如何？）是我告發的，當時是我使用雷射槍，對單
      一車輛測速，不可能同時取締兩輛車，而且是二十四小時
      ，不論白天晚上都可以測速的，當時我們在兩百公尺以外
      的距離對著每輛經過的車子測速，一台、一台過濾，若沒
      有超速就不舉發，超速的我們就準備做攔檢的動作，出示
      夜間的指揮棒，請他停車受檢，並告訴駕駛人路段的速限
      及其時速多少，我們是在攔停之後才知道是異議人的車子
      超速，之前不知道車牌號碼的。當時因是深夜時段，所以
      該路段車子不多。一般測速只要瞄準發射之後，瞬間就會
      反應回來，且車速愈快，反應的時間更快，因是瞬間反應
      ，我們有時間一台一台過濾。本測速的雷射槍測距範圍是
      三公尺至兩千公尺，測速範圍是八公里到三百二十一公里
      ，雷射槍的使用說明是有經過公證的。異議人違規前後我
      們也取締了許多超速車輛，不可能誤攔異議人」等語（詳
      見本院九十四年一月六日訊問筆錄），而異議人亦供陳遭
      警攔停後，警察有拿測速器予其觀看，螢幕上亦顯示時速
      八十三公里等語不諱，參以證人王江福警員與異議人間，
      不僅未有任何怨隙，且係毫不相識之人，衡情證人王江福
      應無設詞攀誣，或虛構違規事實以陷害異議人之道理。況
      警員執行公務時，本身即受有行政懲處責任之監督，且其
      到庭具結作證，更係以刑事責任擔保其證言之真實性，故
      證人王江福警員之上開證述內容，以及其所紀錄舉發之本
      件違規事實，經核尚無不可採信之處。因之，異議人於前
      述時、地，駕駛上開自用小客車有超速之違規事實，應無
      疑義。
（二）其次，本件值勤警員所使用之雷射槍測速器，為Kustom公
      司製造之ProLaserIII機種，乃國外先進科學儀器，因我國
      經濟部中央標準檢驗局尚未有檢定雷射槍測速器之規範，
      故在未有檢定規範以前適用國際檢驗規定（國外需經過檢
      定合格始得出廠），且該檢驗合格文件譯本業經我國法院
      公證等情，則有該雷射槍測速器測試報告認證資料一份在
      卷足憑。而由上開測試資料內容，可知該雷射測速槍與迎
      面而來的車輛比對測試結果，其標準偏差之差別為一‧０
      八公里／小時；而與背道而馳的車輛比對測試結果，其標
      準偏差之差別為一‧六八公里／小時（詳見該測試報告第
      十六、十七頁），足見該雷射槍測速器測速結果之誤差，
      應在二公里／小時以內，故本件執勤警員所使用之雷射槍
      測速器，雖然無法由我國經濟部中央標準檢驗局加以檢驗
      並確認合格無誤，然該雷射槍測速科學儀器之準確度及正
      確性，則仍甚值得信賴。況本件執勤警員使用該雷射槍測
      速器測速時，只需經由測速器之瞄準鏡對準所欲測試車輛
      ，並鎖定該車後（一次一部不受他車影響），該測速器即
      顯示該車之行車速度與測速距離等情，亦有前開台南縣警
      察局九十三年十月十八日南縣警交字第０九三００六八三
      一六號函載明足憑外，並經證人王江福警員到庭證述屬實
      ，故本件執勤警員對於受處分人即異議人甲○○之上開違
      規超速行為之認定與舉發，經核應無錯誤之疑慮。因此，
      異議人於前述時間，駕車行經最高速限為時速七十公里之
      省道台一線南下三０一公里處時，其行車速度為時速八十
      三公里，而有超速之違規行為，實足認定。
（三）再者，交通勤務警察或依法令執行交通稽查任務人員，開
      單舉發違反道路交通管理處罰條例所列之違規事實，經公
      路主管機關或警察機關所為之裁決處罰，本質上為行政處
      分，係公務員基於職務上權力，依法就特定之具體事件所
      為，並具有公法上效果之單方行政行為。而根據公務員為
      公法上行為具有公信力之原則，立法者乃於道路交通管理
      處罰條例及高速公路交通管制規則等交通法規中制定相關
      規定，使交通勤務警察或依法令執行交通稽查任務人員，
      在特殊情形下，當場不能或不宜攔截製單舉發時，得當機
      處置而就違規事實予以逕行舉發（參見道路交通管理處罰
      條例第七條之二），以達成維護交通秩序及公共安全之行
      政目的。反之，若謂公務員之一切行政行為，均需預留充
      分之證據，以證明其所認定之事實為真，則國家行政勢必
      受到相當程度之阻礙，而且相關行政目的亦難以順利達成
      ，故刑事訴訟法中就犯罪證據有關之規定，與屬於行政秩
      序罰之交通違規裁罰本旨不相符合之部分，自不在得以準
      用之列。從而，交通違規行政爭訟之舉證責任原理，應非
      如刑事案件中，必須超越任何合理懷疑，始可為有罪判決
      之嚴格證明程度，而係應與民事訴訟之舉證責任原理相類
      似，亦即，基本上應就行政機關與人民所各自主張有利於
      己之事實，分配其應盡之舉證責任，而非逕予適用刑事訴
      訟法上之「無罪推定」原則，此觀諸行政訴訟法第一百三
      十六條，規定行政訴訟程序準用民事訴訟法第二百七十七
      條舉證責任分配原則之立法意旨，即可明瞭。
（四）基此，本件受處分人即異議人甲○○雖極力辯稱：伊並未
      超速，且本件執勤員警舉發之超速違規行為不能證明係其
      所為云云，然異議人並未就本件執勤員警之舉發有誤，提
      出確實事證以供本院調查，且亦查無任何相關事證，足資
      證明執勤員警確有捏造事實違法取締之情事，故本院自無
      從為有利於異議人事證之認定，是異議人前開所辯，要係
      卸責之詞，自無可採。況執勤警員本其維護交通秩序及道
      路安全職責所為之上述舉發，自應受到合法、正確之推定
      ，已如前述，證人王江福警員業就異議人之超速違規事實
      證述無誤，故本件異議人確有原處分意旨所稱之違規行為
      ，應無疑問。
（五）至受處分人即異議人甲○○雖另辯稱：其所駕駛之上述小
      用客車有定速裝置，而且定速在時速七十公里，並無任何
      超速之情形云云。然參照一般車輛定速控制系統之設計，
      於踩下煞車之情況下，該定速系統將會關閉，且使用定速
      控制時，如欲增加車速，亦可用油門稍微加速等情，可知
      該定速控制系統並非一經設定後即全然無法解除。因之，
      若異議人於駕駛期間有前述之踩煞車再加速，或者是直接
      使用油門加速等行為時，則該自用小客車之實際車速即非
      原先定速控制系統所設定之數值。況異議人僅自稱其違規
      當時所設定之定速速度為時速七十公里，而未提出其他相
      關積極事證，足供調查並可證明其違規當時之行車速度確
      於該路段之最高速限內，以及其定速後均無其他踩煞車再
      加速，或者直接使用油門加速等行為，故異議人尚難僅因
      其所駕駛之小客車裝置有定速控制系統，即可據此推翻執
      勤警員以雷射測速器所測得之車速數值。從而，異議人上
       開所辯內容，經核尚非有理，而不足採。
四、綜上所述，受處分人即異議人甲○○於前述時間，駕駛自用
    小客車，行經最高限速為時速七十公里之省道台一線三０一
    公里南下路段時，其行車速度為時速八十三公里，有超速之
    違規事實既可認定，則原處分機關即交通部公路總局嘉義區
    監理所麻豆監理站，據此並引用上開道路交通管理處罰條例
    第四十條第一項及第六十三條第一項第一款等規定，裁處異
    議人罰鍰新臺幣一千七百元，並記違規點數一點，於法即無
    不當。至本件異議內容，經核並無理由，故應予以駁回。
五、據上論斷，應依道路交通案件處理辦法第十九條，裁定如主
    文。
中　　華　　民　　國　　94　　年　　5 　　月　　31　　日
                        交通法庭法　官　鄭燕璘
以上正本證明與原本無異。
如不服本裁定應於送達後5日內向本院提出抗告狀。
　  　　　　　　　　　    　　　書記官　陳金堂
中　　華　　民　　國　　94　　年　　6 　　月　　2 　　日
